【裁判字號】    97,醫訴,4
【裁判日期】    970725
【裁判案由】    違反醫師法
【裁判全文】
臺灣臺北地方法院刑事判決               97年度醫訴字第4號
公  訴  人  臺灣臺北地方法院檢察署檢察官
被      告  甲○○
上列被告因違反醫師法等案件，經檢察官向本院提起公訴（97年
度偵字第7815號），本院判決如下：
    主    文
甲○○未取得合法醫師資格，擅自執行醫療業務，處有期徒刑捌
月。緩刑貳年。
    犯罪事實
一、甲○○未取得合法醫師資格，竟於民國90年間起至96年11月
    間，於不定日之晚間5時30分許至11時許，在景美夜市內之
    台北市○○街37之8號擺攤，自稱「林老師」，豎立「點痣
    」之廣告看板，並於所散發之名片、保證卡上標榜「獨創秘
    方、無痛無疤、保證會掉、馬上可洗」、「點痣權威、歡迎
    加盟」等語，以其前往台北市○○○路所購買成分不明之化
    學藥水，將之塗抹於顧客臉、頸上之痣、斑之皮膚上，使藥
    水灼燒侵蝕塗抹處之皮膚組織，待傷口癒合結痂脫落之使用
    侵入性藥物方式為不特定人執行除痣除斑之醫療業務，其並
    以所除之痣、斑之大小收取新台幣（下同）100元以上之代
    價，擅自執行醫療業務。嗣甲○○於96年2月間，連續三日
    在上址以上開藥水為乙○○作左臉頰取斑之醫療行為，致乙
    ○○左臉頰紅腫化膿，經乙○○前往耕莘醫院治療，仍受有
    左頰感染性傷口併蜂窩性組織炎、4個萎縮性疤痕之傷害，
    乙○○告知甲○○左臉頰受傷情形，甲○○乃告知乙○○傷
    口復原需要1年時間，直到同年5月間仍未見好轉，甲○○之
    女兒許婉玉乃願補貼乙○○1萬5000元，並分別於96年7月18
    日及96年9月18日各匯款7500元予乙○○，其後乙○○經醫
    師診斷須以飛梭雷射或磨皮治療方有可能除去所產生之疤痕
    ，乙○○遂向甲○○索賠醫療費用，甲○○表示只願再支付
    6000元，但又反悔不願支付，乙○○遂於96年11月6日提出
    告訴（所涉傷害部分不另為不受理之諭知，詳如後述）。
二、案經乙○○訴由台北市政府警察局文山第二分局報告台灣台
    北地方法院檢察署檢察官偵查起訴。
    理    由
一、按被告以外之人於審判外之言詞或書面陳述，除法律有規定
    者外，不得作為證據，刑事訴訟法第159條第1項定有明文；
    復按被告以外之人於審判外之陳述，雖不符前4條之規定，
    而經當事人於審判程序同意作為證據，法院審酌該言詞陳述
    或書面陳述作成時之情況，認為適當者，亦得為證據，同法
    第159條之5第1項規定甚明。本案據以認定被告犯罪事實之
    證據，部分屬於傳聞證據，惟因被告及公訴人對於該等傳聞
    證據均同意作為證據，本院審酌該等傳聞證據作成之情況，
    亦無違法或不當情事，因而認為適當，故依刑事訴訟法第
    159條之5第1項規定，該等傳聞證據均具備證據能力而得作
    為證據，合先敘明。
二、被告就前開未取得合法醫師資格，於90年間起至96年11月間
    ，於不定日之晚間5時30分許至11時許，在景美夜市內之台
    北市○○街37之8號擺攤，自稱「林老師」，豎立「點痣」
    之廣告看板，並於所散發之名片、保證卡上標榜「獨創秘方
    、無痛無疤、保證會掉、馬上可洗」、「點痣權威、歡迎加
    盟」等語，以其前往台北市○○○路所購買成分不明之化學
    藥水，將之塗抹於顧客臉、頸上之痣、斑之皮膚上，使藥水
    灼燒侵蝕塗抹處之皮膚組織，待傷口癒合結痂脫落之使用侵
    入性藥物方式為不特定人除痣除斑，其並以所除之痣、斑之
    大小收取100元以上代價之事實，以及其女兒許婉玉分別於
    96年7月18 日及96年9月18日各匯款7500元予乙○○之行為
    ，惟否認對乙○○有何傷害犯行，辯稱：伊承認有如起訴書
    犯罪事實所記載幫別人點痣取斑之行為，但沒有幫乙○○點
    ，乙○○是自己去雷射，且是伊的客人都會有服務卡，是為
    了息事寧人才匯錢給告訴人等語。經查：
(一)被告就前開未取得合法醫師資格，於90年間起至96年11月間
    ，於不定日之晚間5時30分許至11時許，在景美夜市內之台
    北市○○街37之8號擺攤，自稱「林老師」，豎立「點痣」
    之廣告看板，並於所散發之名片、保證卡上標榜「獨創秘方
    、無痛無疤、保證會掉、馬上可洗」、「點痣權威、歡迎加
    盟」等語，以其前往台北市○○○路所購買成分不明之化學
    藥水，將之塗抹於顧客臉、頸上之痣、斑之皮膚上，使藥水
    灼燒侵蝕塗抹處之皮膚組織，待傷口癒合結痂脫落之使用侵
    入性藥物方式為不特定人除痣除斑，其並以所除之痣、斑之
    大小收取100元以上代價之事實，以及其女兒許婉玉分別於
    96年7月18 日及96年9月18日各匯款7500元予乙○○之事實
    ，業據被告供述明確，經核與證人即告訴人乙○○於本院審
    理時、證人許靜宜於警詢時所述相符，復有被告名片3張、
    台北市政府衛生局97年5月29日北市衛醫護字第09733723300
    號函所附稽查紀錄及現場照片7幀、匯款單據影本1紙、存摺
    影本在卷可稽，是被告前開自白與事實相符，足認為真實。
(二)乙○○受有如上揭之傷害，有台北縣新店市天主教耕莘醫院
    96年11月5日病歷號0000000之診斷證明書在卷可憑；又乙○
    ○於本院審理時，就96年2月間由被告為其以上開不明藥水
    為其作臉部取斑之醫療行為過程，而導致上開傷害結果，並
    持有被告之名片等情指述綦詳；其次，被告所提出之其傳給
    乙○○間之簡訊內容有「鄒小姐、96年7月10日晚上9點半，
    在新店市○○路85度C見面，你跟你林姓男朋友，我跟我女
    兒，坐在一起面對面，你開口以1萬5千元解決（1萬5千元也
    是你說的）還跟我說：你拿到1萬5千元之後，不會再來找我
    ，那現在妳出爾反爾，你做人不守信用」、「鄒小姐，你睜
    眼說瞎話，事情早已解決，96年7月10日，晚上9點半在新店
    市○○路的85度C，你跟你林姓男朋友，我跟我女兒以1萬5
    千元，跟你解決，要走之前，你親口跟我母女說：1萬5千元
    你拿到之後，看完醫生之後，你還說：以後是你自己的問題
    ，不會再來找我，你忘了嗎？你忘了嗎」等語，此有簡訊照
    片及譯文在卷可稽，是依照被告所發送之簡訊內容以觀，被
    告女兒許婉玉所支付1萬5000元，係經雙方協商同意後，被
    告所賠償乙○○之款項，可資認定，否則若被告未對乙○○
    為上揭之醫療行為導致乙○○受有傷害，又何須由其女兒許
    婉玉之帳戶匯款1萬5000元予乙○○，是被告所辯因乙○○
    揚言舉發無照且在攤子擾亂，為息事寧人才付款等語，顯與
    一般人之經驗法則不合，並不足採。又被告以成分不明之化
    學藥水，將之塗抹於顧客臉、頸上之痣、斑之皮膚上，使藥
    水灼燒侵蝕塗抹處之皮膚組織，待傷口癒合結痂脫落之使用
    侵入性藥物方式進行除痣除斑之行為，其顯然並非屬傳統習
    用之民俗療法，而係以侵入之藥物為之，其行為屬醫師法所
    規範之醫療業務之行為，亦足認定。
(三)綜上所述，被告確有前開違反醫師法犯行足堪認定。是被告
    犯行已足證明，前開所辯，不足採信，本案事證已臻明確，
    應予依法論科。
三、核被告所為，係犯醫師法第28條第1項前段之未取得合法醫
    師資格，擅自執行醫療業務罪。按醫療業務之執行本身即含
    有繼續反覆實施之性質，為集合犯，是被告先後多次非醫師
    執行醫療業務之行為，應僅成立一罪。爰審酌被告未經合法
    取得醫師資格，即擅自從事為人除痣之醫療業務，且其除痣
    方式有危害病患身體之虞，所生危害非輕，並實際造成對告
    訴人乙○○之傷害，雖就違反醫師法部分犯行坦承不諱，但
    對於造成告訴人傷害之結果仍飾詞卸責，未具悔意，之前已
    經依照約定支付賠償金1萬5000元及其犯罪之動機、目的、
    手段等一切情狀，量處如主文所示之刑。末查，被告未曾受
    有期徒刑以上刑之宣告，有台灣高等法院被告全國前案紀錄
    表一份在卷可稽，本院認所宣告之刑，以暫不執行為適當，
    爰併宣告緩刑2年，以啟自新。另被告擅自執行醫療業務所
    使用成分不明之化學藥水業已用盡等情，業據被告供述在卷
    ，是不再為沒收之諭知。
四、公訴意旨認被告前揭行為，因而造成乙○○受有左頰感染性
    傷口併蜂窩性組織炎、4個萎縮性疤痕之傷害，因認被告知
    行為亦涉有刑法第刑法第277條第1項之普通傷害罪。然而，
    被告為此行為之時間係在96年2月間，惟乙○○係於96年11
    月6日始提出告訴，是其就傷害部分之告訴，顯已逾告訴期
    間，本應為不受理判決之諭知，惟公訴意旨認此部分行為，
    與前揭有罪部分，有想像競合犯之關係，原不另為不受理之
    諭知，附此說明。
五、據上論斷，應依刑事訴訟法第299條第1項前段，醫師法第28
    條，刑法第11條、第74條第1項第1款，判決如主文。
本案經檢察官李建論到庭執行職務。
中    華    民    國    97    年    7     月    25    日
                  刑事第一庭  審判長法  官  陳興邦
                                    法  官  雷淑雯
                                    法  官  蘇嘉豐
以上正本證明與原本無異。
如不服本判決，應於判決送達後10日內向本院提出上訴狀（應抄
附繕本）。告訴人或被害人如對於本判決不服者，應具備理由請
求檢察官上訴，其上訴期間之計算係以檢察官收受判決正本之日
期為準。
                                    書記官  蘇靜紅
中    華    民    國    97    年    7     月    29    日
附錄本案論罪科刑所適用法條全文：
醫師法第28條：
未取得合法醫師資格，擅自執行醫療業務者，處6個月以上5年以
下有期徒刑，得併科新台幣三十萬元以上一百五十萬元以下罰金
，其所使用之藥械沒收之。


司法院資訊處製作；財團法人民間司法改革基金會備份。
